最高法院刑事判決　　　　　　九十四年度台上字第二五五四號
　　上　訴　人　台灣高等法院台南分院檢察署檢察官
　　上 訴人 即
　　被　　　告　甲○○
　　　　　　　　　　　　城4巷.
　　選任辯護人　藍庭光律師
上列上訴人等因被告違反毒品危害防制條例案件，不服台灣高等
法院台南分院中華民國九十一年七月十七日第二審更審判決（九
十一年度上更(一)字第二三一號，起訴案號：台灣嘉義地方法院檢
察署八十八年度偵字第三０二０號），提起上訴，本院判決如下
：
    主  文
原判決撤銷，發回台灣高等法院台南分院。
    理  由
本件原判決認定上訴人即被告（下稱被告）甲○○曾犯多次違反
麻醉藥品管理條例罪，最後一次於民國八十五年間所犯違反麻醉
藥品管理條例罪，經原審法院判處有期徒刑七月確定，於八十六
年十月三十日執行完畢，猶不知悔改，竟基於轉讓第二級毒品安
非他命之犯意，於八十八年三月底某日某時許，在嘉義縣民雄鄉
興南村（後改為金興村）惠安街六巷一號洪啟彬住處，以新台幣
（下同）一千元之代價，轉讓第二級毒品安非他命少許（數量不
詳）予洪啟彬施用（所犯施用毒品罪部分，因經裁定移送觀察勒
戒後，無繼續施用毒品傾向，業經台灣嘉義地方法院檢察署檢察
官另為不起訴處分確定）。嗣於八十八年四月六日上午十時三十
分許，經警在上址查獲洪啟彬施用第二級毒品安非他命而循線查
獲上情。因而撤銷第一審論處被告販賣第二級毒品（累犯）之判
決，改判論處被告轉讓第二級毒品（累犯）罪刑，固非無見。
惟查(一)公訴人起訴被告犯毒品危害防制條例第四條第二項之販賣
第二級毒品罪，原審變更起訴法條，改依同條例第八條第二項之
轉讓第二級毒品罪對被告論罪科刑，竟漏未於審理中，最遲於言
詞辯論前，依刑事訴訟法第九十五條第一款規定，對被告踐行罪
名變更之告知義務，遲至言詞辯論期日，始就被告被訴販賣第二
級毒品之犯罪事實訊問被告，並為調查證據完畢，諭請檢察官論
告及命被告為辯論後，始對被告訊問「對本院變更起訴法條為轉
讓罪有何意見？」，其對被告為罪名變更告知之時間顯已太遲，
使被告無法為防衛自己權利而為辯論，等同於未踐行該罪名變更
告知義務，其訴訟程序之踐行，自難認為合法。(二)證人洪啟彬就
其於八十八年三月底某日，用賒帳方式，以一千元價格向被告購
買少量安非他命，以為自己吸食之事實，已於檢察官偵查中、第
一審法院審理中及於九十一年六月十四日受原審法院法官訊問時
證述明確，原審經調查證據後亦認洪啟彬該項證述為真實可採。
倘認洪啟彬證述之事實為真實無訛，則被告既以相當價款販賣該
第二級毒品予洪啟彬，縱尚未取得價款，祇須其主觀上有營利之
意圖，自應認其所為構成販賣第二級毒品之罪。原審未詳查審酌
及此，徒以被告就該交易行為是否從中取利營利，缺乏確切證明
之理由，遽認被告所為僅構成轉讓第二級毒品之罪，其認定尚嫌
速斷，並有查證未盡及理由不備之違誤。檢察官及被告上訴意旨
分別執以指摘原判決違法，均為有理由，應認原判決仍有撤銷發
回更審之原因。
據上論結，應依刑事訴訟法第三百九十七條、第四百零一條，判
決如主文。
中　　華　　民　　國　九十四　年　　五　　月　 十九 　日
                      最高法院刑事第十庭
                          審判長法官  陳　正　庸
                                法官  賴　忠　星
                                法官  王　居　財
                                法官  林　開　任
                                法官  林　立　華
      本件正本證明與原本無異
                                      書  記  官
中　　華　　民　　國　九十四　年　　五　　月　 三十 　日
                                                      Ｋ
